【裁判字號】    98,重勞訴,17
【裁判日期】    990813
【裁判案由】    確認僱傭關係存在等
【裁判全文】
臺灣桃園地方法院民事判決            98年度重勞訴字第17號
原      告  丙○○
            甲○○
共      同
訴訟代理人  孔令則律師
被      告  台灣永光化學股份有限公司
法定代理人  乙○○
訴訟代理人  吳尚昆律師
            李怡卿律師
            洪榮彬律師
複  代理人  陳麗玲律師
上列當事人間請求確認僱傭關係存在等事件，於民國99年7 月19
日言詞辯論終結，本院判決如下：
    主  文
確認原告與被告間之僱傭關係存在。
被告應自民國九十八年九月二日起至原告復職之日止，按月於次
月五日給付原告丙○○新臺幣肆萬零貳佰拾元，給付原告甲○
○新台幣萬仟佰拾元，及均自應給付日之翌日起至清
償日止，按週年利率百分之五計算之利息。
訴訟費用由被告負擔。
    事實及理由
壹、程序部分：
    按確認法律關係之訴，非原告有即受確認判決之法律上利益
    者，不得提起之，民事訴訟法第247 條第1 項前段定有明文
    。所謂即受確認判決之法律上利益，係指法律關係之存否不
    明確，原告主觀上認其在法律上之地位有不安之狀態存在，
    且此種不安之狀態，能以確認判決將之除去者而言（最高法
    院52年台上字第1240號判例參照）。本件原告主張兩造間僱
    傭關係存在，此為被告所否認，則兩造間就僱傭關係存在與
    否即有爭執，原告是否應為被告服勞務、是否可請領薪資，
    俱屬不確定，致原告私法上地位處於不安定之狀態，有受侵
    害之危險，而得以確認判決除去，揆諸上揭說明，原告自有
    即受確認判決之法律上利益，其提起本件確認之訴，洵屬有
    據，應予准許。
貳、實體部分
一、原告起訴主張：
  (一)原告丙○○、甲○○二人分別自民國90年2 月13日、94年6
    月1 日即任職於被告公司，於98年8 月10日下午全課員工以
    叫外賣方式購買雞排，前往餐廳食用，再以玩撲克牌（總共
    有五人參與）抽頭方式決定出資額購買雞排之分擔金額新台
    幣（下同）600 元。四時許遭單位課長發現玩牌之計分卡，
    認原告等涉嫌賭博，經課長向上呈報，同年8 月中旬參與人
    員經被告公司高層同時分別約談，原告二人坦承確有玩牌之
    事實，惟否認係賭博，約談後原告二人均表悔改之意日後不
    再犯，並表示同意以記小過懲處，並在其所製作之書面資料
    上簽名，未料98年9 月2 日突遭被告公司解雇。原告二人乃
    向桃園縣政府勞資爭議聲請調解，然被告公司堅決不同意原
    告二人返回公司。
  (二)按勞基法第12條第1 項第4 款規定，勞工有違反勞動契約或
    工作規則，情節重大者，雇主得不經預告終止契約。所謂「
    情節重大」，屬不確定之法律概念，不得僅就雇主所訂工作
    規則之名目條列是否列為重大事項作為決定之標準，須勞工
    違反工作規則之具體事項，客觀上已難期待雇主採用解僱以
    外之懲處手段而繼續其僱傭關係，且雇主所為之解僱與勞工
    之違規行為在程度上須屬相當，方屬上開勞基法規定之「情
    節重大」，舉凡勞工違規行為之態樣、初次或累次、故意或
    過失、對雇主及所營事業所生之危險或損失、勞雇間關係之
    緊密程度、勞工到職時間之久暫等，均為判斷勞工之行為是
    否達到應予解僱之程度之衡量標準（參閱最高法院97年台上
    字第2624號判決）。本件原告二人任職於被告公司均有一段
    時間，本次係利用機器運轉空檔時間，以及清潔工作完畢，
    以玩撲克牌抽頭方式決定出資額購買雞排之分擔金額，並未
    耽誤其工作，亦非累犯，況該空檔時間公司亦未規定必須留
    在機器旁，公司卻可經常調派臨時處理他事，而該次玩牌亦
    未造成公司任何損害，而原告二人之工作性質為公司最基層
    之工作，當不足以達到應予解僱之程度。又被告雖舉員工工
    作手冊認原告二人違反第9 條第4 款「違反勞動契約或工作
    規則，情節重大者。」、第96條第2 款「玩忽工作或貽誤要
    務，使公司蒙受較大損失者。」而予以解雇。然就原告丙○
    ○當日僅負責清潔工作，並未參與生產過程，而甲○○雖當
    日工作為生產Misoprostol ，然亦僅係過程之一部分，而其
    於玩牌過程中亦係中途離開，查看當日其製作之過程，始有
    他人入替之情形，而該批產品最後亦通過檢驗，而被告所提
    案發當日所生產藥品原料因品質不佳，已造成公司收入之損
    失，僅係其片面之書證，並未舉證證明確係與原告甲○○當
    日所生產之產品之間確有因果關係，自不能無限上綱，認係
    原告所造成。原告二人乃初犯，於接受約談時俱表示願接受
    公司記過懲處，然被告竟對原告以終止勞動契約為手段做處
    罰，顯係不符比例原則及「解僱最後手段性」原則。
  (三)本件被告於98年9 月2 日非法以原告二人違反工作規則、情
    節重大等原因而向原告為終止兩造間勞動契約之意思表示，
    原告主觀上無任意去職之意，客觀上亦得繼續提供勞務，而
    被告非法解僱，原告亦不能期待被告受領其勞務，是原告自
    無須催告被告受領，而應認自被告非法解僱時起，即為受領
    遲延。則原告依民法第487 條規定請求被告給付自98年9 月
    2 日起之應領工資，於法自屬有據。被告抗辯雇主受領勞務
    遲延者，勞工雖毋庸補服勞務即可請求給付報酬，但雇主受
    領勞務遲延之要件，必須其對於勞工提出之勞務拒絕受領或
    不能受領，而勞工勞務提出之方式必須現實提出或言詞提出
    之要件。然查原告於被告違法解雇後即向桃園縣勞資合諧促
    進會申請調解並表明請求回復工作，而遭被告拒絕。是被告
    謂其未接受原告任何通知提供勞務，被告自無任何受領勞務
    遲延情事，並不足採。而原告丙○○之平均薪資依被解僱前
    六個月之薪資計算，依4 至9 月薪資明細表（即實際工作月
    份3 至8 月）所示，各為38,630元、38,830元、50,230元、
    39,230元、39,243元、40,581元，期間總日數為184 天，平
    均日工資為1,341 元，平均月工資為40,230元；原告甲○○
    之平均薪資依被解僱前六個月之薪資計算，依4 至9 月薪資
    明細表（即實際工作月份3 至8 月）所示，各為32,800元、
    31,640元、42,640元、31,640元、33,524元、32,201元，期
    間總日數為184 天，平均日工資為1,111 元，平均月工資為
    33,333元，故被告應依此給付原告如訴之聲明所載之金額等
    語。並聲明：如主文所示。
二、被告則以：
  (一)原告與其他同課五名人員之賭博行為，造成公司產品之品質
    下降導致公司損失：
    原告二人係於98年8 月10日與其他同課五名人員於M 棟醫藥
    清靜製成區237 室以撲克牌完「大老二」遊戲，嗣遭課長發
    現而向上呈報。當日原告甲○○係進行E000-0000 乳化、烘
    乾作業，應每2 至3 小時檢視烘箱溫度與壓力，原告丙○○
    則係負責2 樓打掃工作，而2 樓生產管制區環境清潔之重要
    性為避免生產產品受到環境汙染而影響品質，其需管制生產
    作業環境之粒子數、壓力、溫濕度控管，然原告二人竟於如
    此重要之區域賭博，絲毫不重視該區域需有潔淨生產之空間
    ，導致於98年8 月19日所進行之環境微生物檢測發現M235室
    微生物很多，無法記數，因而該批藥品因品質較差，無法以
    高價出售。原告玩忽工作貽誤要務，使公司蒙受損失，因原
    告等人忙於玩牌，並未遵照GMP 及製程SOP 要求，以致於製
    造二課之製成品有「品質趨勢變差」之情形。此外，有關被
    證十三批號E000-0000 係出貨孟加拉，被證十四的批號是係
    出售到大陸，亦即產品不同品質故造成出售地區不同、價格
    不同。今被告公司確因原告賭博輕忽生產，導致產品只能賣
    給孟加拉客戶，每公斤單價僅約32,000元，與賣到中國市場
    ，每公斤單價約67,200元，產生極大價差，已實際造成公司
    損失88萬元，原告此等行為已符合工作規則第69條第2 款規
    定「玩忽工作或貽誤要務，使公司蒙受較大損失者」規定。
  (二)原告玩忽工作或貽誤要務，使公司蒙受較大損失並違反公司
    SOP 、【Miso-HPMC 操作注意事項及異常組處理】之行為，
    屬於違反工作規則且情節重大，繼續勞動契約對雇主有造成
    損害之虞且屬不能期待，符合解雇之最後必要性原則：
    被告公司之工作手冊於91年5 月27日經桃園縣政府勞動字第
    0910111205號函備查，依員工手冊中工作規則第69條第2款
    規定「玩忽工作或貽誤要務，使公司蒙受較大損失者」得予
    解雇。參以手冊『工作倫理與職業道德』3.2 一般工作方面
    3.2.2 「上班時間應全心投入專心工作」，且3.1.6 在個人
    方面「發現不道德或違法行為須向人事或主管反應」且公司
    特別強調「品格第一」，原告二人於上班時間應全心投入專
    心工作，竟怠忽職守違反公司「品格第一」的企業核心價值
    而參與賭博，參以該時期之產品確實出現較高之不良率，導
    致公司受有售出價格較低之損失，被告為製藥之上市公司，
    有諸多投資大眾股東。而藥品係提供人體服用，以治療各種
    疾病，製造過程稍有不慎，即可能造成服用藥品之人的人身
    生命、健康的重大危害，故藥事法第6 、21、78、85、92條
    等規定，被告公司對於藥品製造負有重大民、刑事責任，原
    告身為原料藥製造技術員，亦經過嚴格之訓練，其深知若有
    不慎會肇致用藥人不測之危險，明知上開規定及嚴重後果，
    仍於上班時間賭博，未作應有之紀錄及清潔，致使藥品出現
    雜質多品質低落之情形，進而影響公司之營運，竟在工作中
    聚眾戲牌賭玩，故原告違反被告公司工作規則之事實明確，
    應認屬於重大違規事項，殆無疑義。原告雖一再主張渠等僅
    係於空檔時間參與賭博行為，然原告此種嚴重怠忽職守、影
    響藥品之品質與用藥安全性，被告必須善盡管理責任，若不
    施以最嚴厲之懲處即終止勞動契約，則被告無以管理其他輕
    忽工作態度之員工，且被告公司基於對於社會大眾及用藥人
    公共安全之考量，在工作規則中要求員工區全神貫注，嚴格
    禁止員工在上班時間嬉戲，違者有程度不同之處分，應屬必
    要且合理。因此，被告公司基於財產權、其他員工之生命、
    身體權，以及原告之工作權等法益權衡之考量結果，依據二
    造間工作規則終止與原告間之勞動契約，確屬最後、無法迴
    避、不得已之手段，並不違反比例原則。
  (三)至於原告二人以其遭終止勞動契約前六個月之平均工資即丙
    ○○40,230元、甲○○33,333元，請求於本件確認僱傭關係
    存在後即復職前按月給付其上開薪資等情。姑不論，如前所
    述，被告公司本件解僱並無違法之處，原告已無請求薪資之
    權利。退步言之，如若原告二人可以請求，亦因其並未實際
    上班，則除基本薪資即丙○○32,130元、甲○○25,500元外
    ，其他之伙食津貼、交通津貼及績效獎金等，均屬非固定給
    予，不得列為計算六個平均工資之基礎，故原告依此請求被
    告於復職前按月給付薪資，更屬於法無據等語，資為抗辯。
    並聲明：原告之訴駁回。
三、兩造不爭執事項：
  (一)原告丙○○、甲○○二人分別自90年2 月13日、94年6 月1
    日起即受僱於被告公司擔任醫藥化學事業處製造部製造二課
    的技術員，均負責「中間體、成品製造與記錄填寫、製造設
    備保養、清洗與清潔維護、製造現場清潔維護及製造作業標
    準書制定與修定」等工作內容。
  (二)原告丙○○、甲○○與訴外人杜成義、楊福樹、程志仁等五
    人，於98年8月10日下午4時許，在被告公司醫藥清清淨製程
    區（M棟二樓原料暫存室即M237室），以撲克牌玩「大老二
    」遊戲，經被告公司課長陳虔郁巡查時發現。
  (三)被告於98年9 月2 日以原告於上班時間玩牌，係違反被告公
    司之工作規則第9 條第4 款「違反勞動契約或工作規則，情
    節重大」、第69條第2 款「玩忽工作或貽誤要務，使公司蒙
    受較大損失者」為由，解僱原告，終止與原告之勞動契約。
  (四)原告丙○○於被解僱前之六個月薪資即98年3 月份至8 月份
    之薪資分別為：38,630元、38,830元、50,230元、39,230元
    、39,243元、40,581元。
  (五)原告甲○○於被解僱前之六個月薪資即98年3 月份至8 月份
    之薪資分別為：32,800元、31,640元、42,640元、31,640元
    、33,524元、32,201元。
四、本院之判斷：
    本件原告主張被告以原告於上班時間玩牌為由解僱原告，終
    止與原告之勞動契約，不符合勞動基準法第12條第1 項第4
    款「違反勞動契約或工作規則，情節重大」之規定，被告解
    僱原告並不合法，爰訴請確認兩造間僱傭關係存在，並請求
    給付薪資等語，然此為被告所否認，並以前揭情詞置辯。是
    本件之爭點乃在於：(一)被告於98年9 月2 日以原告於上班時
    間玩牌為由解僱原告，終止與原告之勞動契約，是否符合勞
    動基準法第12條第1 項第4 款「違反勞動契約或工作規則，
    情節重大」之規定，且被告解僱原告之行為是否符合「解僱
    最後手段性」原則，而發生終止勞動契約之效力？(二)如果被
    告終止勞動契約無效，則原告自98年9 月2 日起至復職日止
    ，每月得請求被告給付之薪資金額各為多少？茲分別論述如
    下：
  (一)被告於98年9 月2 日以原告於上班時間玩牌為由解僱原告，
    終止與原告之勞動契約，不符合勞動基準法第12條第1 項第
    4 款「違反勞動契約或工作規則，情節重大」之規定，且被
    告解僱原告之行為亦不符合「解僱最後手段性」原則，而發
    生終止勞動契約之效力：
  1.按勞基法第12條第1 項第4 款規定：勞工有違反勞動契約或
    工作規則，情節重大者，雇主得不經預告終止契約。上開所
    謂「情節重大」應以勞工違反工作規則之具體事項，客觀上
    是否已難期待雇主採用解僱以外之懲處手段而繼續其僱傭關
    係，亦即雇主所為之懲戒性解僱與勞工之違規行為在程度上
    是否相當作為判斷標準（最高法院97年台上字第920 號判決
    意旨參照）；雇主為維護企業內部秩序，對於不守公司紀律
    之勞工得以懲處，而在各種懲戒手段中，以解僱終止勞雇雙
    方之勞動契約關係，因涉及勞工之工作權保障之範圍，因此
    在可期待雇主之範圍內，若有捨解僱而得採用對勞工權益影
    響較輕之措施者，應係符合憲法保障工作權之價值判斷，故
    解僱係雇主終極、無法迴避、不得已的手段，此即「解僱之
    最後手段性」。因此，勞基法第12條第1 項第4 款所謂「情
    節重大」，不得僅就雇主所訂工作規則之名目條列是否列為
    重大事項作為決定之標準，解釋上應以勞工違反工作規則之
    具體事項，客觀上已難期待雇主採用解僱以外之懲處手段而
    繼續其僱傭關係，亦即雇主所為之懲戒性解僱與勞工之違規
    行為在程度上須相當，符合比例原則，始構成上開「情節重
    大」之要件。故勞工之違規行為態樣、初次或累次、故意或
    過失違規、對雇主及所營事業所生之危險或損失、勞雇間關
    係之緊密程度、勞工到職時間之久暫等，均為是否達到懲戒
    性解僱之衡量因素。
  2.被告係以原告於上班時間玩牌之行為，已違反被告公司之工
    作規則第69條「玩忽工作或貽誤要務，使公司蒙受較大損失
    者」之規定，符合勞動基準法第12條第1 項第4 款「違反勞
    動契約或工作規則，情節重大」之情事，而得解僱被告等語
    。惟查，被告公司之工作規則第69條「玩忽工作或貽誤要務
    ，使公司蒙受較大損失者」，其中「玩忽工作」或「貽誤要
    務」之具體內容為何並未明訂，係一不確定之法律概念，勞
    僱雙方對此不確定之法律概念之認知難認已達合意一致，另
    外，關於工作規則中之「使公司蒙受較大損失者」之認定標
    準為何亦無具體之數據可為憑參，所謂「較大損失」一詞恐
    全憑被告公司恣意認定而作為解僱勞工之藉詞。
  3.衡諸原告於上班時間玩牌之行為，具體之定義應為「擅離工
    作場所」、「擅離職守」，而此不當之行為於被告公司之工
    作規則第58條第4 款「在工作時間內未經准許及辦理請假手
    續，擅離工作場所或外出者」已有規範，係以曠職論，另於
    第68條第6 款「擅離職守，致使公司蒙受較大損失者」，亦
    有規範，係以記大過或降調予以處分。準此，被告對於原告
    於上班時間玩牌之不當行為，應適用上開工作之規定予以處
    罰，而非逕予解僱，則被告逕予解僱原告之行為，揆諸上揭
    說明，顯有違「解僱最後手段性」原則。
  4.再者，原告之工作僅是被告公司產品製程之一部分，被告公
    司並未能舉證明因原告於上班時間玩牌之行為，且係因其所
    負責之該部分工作有重大之瑕疵，導致被告公司之產品不良
    而未達標準之情事，況且被告公司亦自認於原告於上班時間
    玩牌之那段時間，被告公司之產品仍符合標準且均已出售之
    事實（見本院卷第100 頁及第100 頁背面），足見，本件原
    告於上班時間玩牌之行為與被告公司之產品是否符合標準之
    間，並無相當因果關係存在，故被告抗辯因原告於上班時間
    玩牌之行為，導致被告公司之產品不良而未達標準，致其公
    司蒙受較大損失云云，尚不足採。至於被告公司抗辯該產品
    品質較低只能銷售落後國家云云，惟銷售何國家係被告公司
    之經營策略，縱無本事件，亦難認被告公司不會銷售至該國
    家，故此抗辯亦屬無據。
  5.綜上所述，被告解僱原告之行為並不符合「解僱最後手段性
    」原則，亦不符合勞動基準法第12條第1 項第4 款「違反勞
    動契約或工作規則，情節重大」之規定，則被告以玩忽工作
    或貽誤要務，使公司蒙受重大損失為由而終止兩造間勞動契
    約，為不合法。是原告主張兩造間之僱傭關係存在，即為可
    取。
  (二)被告應自98年9 月2 起，迄原告復職日止，按月於次月5 日
    給付原告丙○○40,230元，給付原告甲○○33,333元：
  1.按僱用人受領勞務遲延者，受僱人無補服勞務之義務，仍得
    請求報酬；又債務人非依債務本旨實行提出給付者，不生提
    出之效力，但債權人預示拒絕受領之意思或給付兼需債權人
    之行為者，債務人得以準備給付之事情，通知債權人以代提
    出；債權人對於已提出之給付，拒絕受領或不能受領者，自
    提出時起，負遲延責任，民法第487 條、第235 條及第234
    條分別定有明文。再債權人於受領遲延後，需再表示受領之
    意，或為受領給付作必要之協力，催告債務人給付時，其受
    領遲延之狀態始得認為終了，在此之前，債務人無須補服勞
    務之義務，仍得請求報酬（最高法院92年度台上字第1979號
    判決意旨參照）
  2.經查，被告於98年9 月2 日以書面終止與原告間系爭勞動契
    約，並不合法，已如前述。而原告旋於98年9 月3 日提出桃
    園縣政府勞資爭議調解申請書，且於98年9 月23日勞資爭議
    調解會議中主張被告終止勞動契約違反勞動法令，並請求回
    復其工作權，被告則表示終止勞動契約並無違法，致調解未
    成立等情，亦有該調解申請書及調解會議紀錄影本各乙紙存
    卷為憑（見本院98年度壢勞簡調字第38號卷第6 頁及第6 頁
    背面），顯見原告於主觀上並無離職，而有繼續提供勞務之
    意，並已於會議中將準備給付之事情通知被告，經被告拒絕
    ，足堪認定。核諸上開說明，被告應自調解期日之翌日即98
    年9 月24日起負受領遲延之責任，且於被告再為表示受領勞
    務之意或為受領原告給付勞務必要之指示前，原告應無補服
    勞務之義務。
  3.次按勞動基準法第2條第3款規定：「工資：謂勞工因工作而
    獲得之報酬，包括工資、薪金及按計時、計日、計月、計件
    以現金或實物等方式給付之獎金、津貼及其他任何名義經常
    性給與均屬之」。依該款規定，工資係指勞工因工作而獲得
    之報酬，且屬經常性之給與。所謂經常性之給與，只要在一
    般情形下經常可以領得之給付即屬之，舉凡某種給與係屬工
    作上之報酬，在制度上有經常性者，均屬工資之一部。本件
    原告丙○○、甲○○每月領取薪資項目，除固定本薪分別為
    16,065元、12,750元外，並均有伙食津貼900 元及交通津貼
    1,200 元，為兩造所不爭執，而經常性給與之伙食津貼、交
    通津貼為工資之一部分，應併入工資計算。另有關被告所給
    付之績效獎金雖名為獎金，惟仍為經常性給與之報酬，且依
    一般人力資源實務中所稱績效獎金，乃指員工達到一定工作
    效率之產出，即得領取，即係以勞工工作達成預定目標而發
    給，具有因工作而獲得之報酬之性質，亦屬其因工作而獲得
    之報酬，依勞動基準法第2 條第3 款，暨施行細則第10條規
    定屬工資範圍。準此，原告於被告公司任職期間所領之績效
    獎金、伙食津貼及交通津貼，其金額、給付方式固定，自屬
    勞工因工作而獲得經常性報酬，自屬於工資之一部分，被告
    抗辯被原告薪資應扣除伙食津貼、交通津貼及績效獎金云云
    ，並不可採。
  4.而原告丙○○98年4 月至9 月薪資分別為38,630元、38,830
    元、50,230元、39,230元、39,243元、40,581元；原告甲○
    ○98年4 月至9 月薪資分別為32,800元、31,640元、42,464
    元、31,640元、33,524元、32,201元，業據提出薪資明細表
    附卷可稽為憑（見98年度壢勞簡調字第38號卷10-14 頁），
    復為被告所不爭執，堪信為真，則原告丙○○平均日工資為
    1,341 元【（38,630元+38,830 元+50,230 元+39,230 元+3
    9,243 元+40,581 元）÷184 日＝1,341 元】，平均月工資
    40,230 元（1,341 元×30日＝40,230元）；原告甲○○平
    均日工資為1,111 元【（32,800元+31,640 元+42,464 元+3
    1,640 元+33,524 元+32,201 元）÷184 日＝1,111 元，元
    以下四捨五入】，平均月工資為33,333元（1,111 元×30日
    ＝33,333元）。從而，原告請求被告自98年9 月2 日起至復
    職日止，按月於次月5 日給付原告丙○○40,230元，給付原
    告甲○○33,333元，及均自應給付之次日起至清償日止，按
    週年利率5 ％計算之利息，洵屬有據。
五、綜上所述，原告主張並無違反工作規則及勞動契約之情事存
    在，被告終止勞動契約自屬違法，為可採，被告所辯均無可
    取。從而，原告本於民事訴訟法第247 條第1 項規定及兩造
    間之勞動契約，請求確認兩造間僱傭關係存在；被告應自解
    僱原告之日即98年9 月2 日起，迄原告復職日止，按月於次
    月5 日給付原告丙○○40,230元，給付原告甲○○33,333元
    ，及均自應給付之次日起至清償日止，按週年利率百分之5
    計算之利息，為有理由，應予准許。
六、因本案事證已臻明確，兩造其餘主張陳述及所提證據，均毋
    庸再予審酌，附此敘明。
七、結論：本件原告之訴有理由，依民事訴訟法第78條，判決如
    主文。
中    華    民    國    99    年    8     月    13    日
                  民事第三庭    法  官  黃漢權
以上正本係照原本作成
如對本判決上訴，須於判決送達後 20 日內向本院提出上訴狀。
如委任律師提起上訴者，應一併繳納上訴審裁判費。
中    華    民    國    99    年    8     月    13    日
                            書記官  郭玉芬

司法院資訊處製作；財團法人民間司法改革基金會備份。
